臺灣高雄地方法院民事判決　　　　　　　94年度簡上字第70號
上 訴 人　甲○○
被上訴人　丙○○
當事人間請求損害賠償事件，上訴人對於民國94年3 月25日本院
鳳山簡易庭93年度鳳簡字第1391號第一審判決提起上訴，本院於
民國94年7 月29日言詞辯論終結，判決如下：
    主      文
原判決關於駁回上訴人後開第二項之訴部分（即超過新臺幣伍萬
元部分），並訴訟費用之裁判（除確定部分外）廢棄。
被上訴人應再給付上訴人新臺幣柒萬元，及自民國93年11月25日
起至清償日止，按週年利率5%計算之利息。
其餘上訴駁回。
第一審（除確定部分外）及第二審訴訟費用由被上訴人負擔3 分
之1 ，餘由上訴人負擔。
    事實及理由
一、上訴人起訴主張：被上訴人為上訴人之大哥。民國92年11月
    1 日上午11時許，兩造與二哥嘺立興、三哥乙○○共兄弟4
    人因母親甫亡故，乃齊聚在母親生前之高雄縣大樹鄉○○村
    ○○路31號住處商討相關事宜，詎當上訴人善意提出母親生
    前住處，僅由名下未有房地之被上訴人與嘺立興2 人繼承各
    半之建議時，被上訴人竟因未能獨占房地而心生不滿，隨即
    出手毆打上訴人，致使上訴人之臉部受有多處瘀傷，繼而又
    以言語恐嚇上訴人稱：母親生前曾對伊說過房地均由最孝順
    之伊單獨繼承，誰要有意見，伊就弄死誰等語，使上訴人心
    生畏懼。上訴人因被上訴人之各項侵害行為，精神上受有重
    大之痛苦與驚嚇，為此，爰依侵權行為法律關係，請求被上
    訴人賠付上訴人因前揭傷害及恐嚇行為所受之精神上損害各
    新臺幣（下同）15萬元等語。並求為判決：被上訴人應給付
    上訴人30萬元，及自92年11月1 日起至清償日止，按週年利
    率5%計算之利息等語。
二、被上訴人則以：被上訴人固曾於前揭時、地毆打上訴人，並
    致上訴人臉部受有多處傷害，惟被上訴人係因上訴人在母親
    甫亡故之際即討論遺產劃分事宜，甚為不孝，方出手施以教
    訓，上訴人本應就此負起最終責任，另被上訴人斯時也無任
    何恐嚇行為，是以上訴人所為之損害賠償請求均係屬無理由
    等語置辯。並求為判決：駁回上訴人之訴。
三、原審經審酌結果，認上訴人所得請求之精神慰撫金，在傷害
    、恐嚇方面，各以2 萬元、3 萬元為適當，故而僅判命被上
    訴人給付5 萬元及自92年11月1 日起至清償日止，按週年利
    率5%計算之利息（此部份因未據上訴而告確定），並駁回上
    訴人之其餘請求。上訴人就敗訴部分提起上訴，而就遭受傷
    害、恐嚇部分，各再請求13萬元、12萬元之精神慰撫金合計
    是為25萬元，並於本院聲明：(一)原判決關於駁回上訴人後開
    之訴部分廢棄；(二)被上訴人應再給付上訴人25萬元，及自92
    年11月1 日起至清償日止，按週年利率5%計算之利息；(三)第
    一、二審訴訟費用由被上訴人負擔。被上訴人則於本院聲明
    ：(一)上訴駁回；(二)第二審訴訟費用由上訴人負擔。
四、上訴人主張兩造與其他兄弟共4 人，於92年11月1 日上午11
    時許，在母親生前之高雄縣大樹鄉○○村○○路31號住處，
    商討母親亡故後該住處（房地）之繼承事宜，詎當上訴人善
    意提出母親生前住處，僅由名下未有房地之被上訴人與嘺立
    興2 人繼承各半之建議時，被上訴人竟出手毆打上訴人，致
    使上訴人之臉部受有多處瘀傷乙情，有鴻慶醫院診斷證明書
    等件附卷足稽，且被上訴人對此亦不爭執，自堪信為真實；
    參以被上訴人因前開情事，業經刑事庭以傷害罪，判處拘役
    40日確定，亦有本院93年度簡上字第4999號刑事判決可按；
    則被上訴人確曾故意不法侵害上訴人身體致傷一節，至堪認
    定。
五、上訴人另主張其在前揭時、地，並曾遭受被上訴人以母親生
    前房地均由伊單獨繼承，誰要有意見，伊就弄死誰等語出言
    恐嚇，而心生畏懼等情，經查：
  (一)上訴人之前揭主張，與其於相關刑事案件中之歷次指訴，全
    然一致，且又核與斯時同在現場之嘺立興於相關刑案警詢、
    偵查中，到庭證述之：92年11月1 日上午11時左右，伊、乙
    ○○與兩造一共4 人在討論產問題，兩造言語不和，被上訴
    人就忽然動手毆打上訴人成傷，並對上訴人說「誰要有意見
    就弄死誰」恐嚇上訴人等語相符，則若非2 人均係親身經歷
    、見聞被上訴人之恐嚇行為而如實進行陳述，焉可能如此吻
    合？
  (二)再者，被上訴人曾有殺人、恐嚇等諸多犯行，且為上訴人所
    明知，有刑案資料查註記錄表、陳情書等件可堪認定，上訴
    人既對被上訴人之素行有深切之瞭解，則上訴人在聽聞被上
    訴人所為之誰要有意見，伊就弄死誰等語後，較諸他人更易
    心生畏懼，且有重大之不安全感，本合於常情；參以卷附之
    在學證明書2 紙及市內電話業務申請書等件所顯示之上訴人
    於事發後已將其兒女轉學，並變更家中電話號碼等情，益徵
    上訴人確因被上訴人之言語恐嚇而心生畏懼。
  (三)綜上，被上訴人確有不法恐嚇上訴人之侵害行為，且致上訴
    人心生畏懼，亦足堪認定，另本院93年度簡上字第4999號刑
    事判決，也同認被上訴人確有恐嚇上訴人之犯行，並判處拘
    役30日確定，爰併予指明。
六、被上訴人固辯稱其係因不滿上訴人在母親甫亡故之際，即討
    論遺產劃分事宜，有違孝道，方對上訴人施以教訓云云。惟
    被上訴人前揭所述縱確俱屬實，於法尚不足為其故意不法侵
    害上訴人之正當論據。況查，被上訴人在聽聞房地由被上訴
    人與嘺立興繼承各半之上訴人建議後，明白表示不同意共有
    ，但上訴人仍堅持被上訴人必須口頭承諾嘺立興也對房地享
    有半數權利，兩造遂而爆發衝突乙節，業據被上訴人於相關
    刑事案件之警訊中自承屬實，足認被上訴人斯時係因欲單獨
    繼承房地，致對上訴人所為嘺立興也應有房地半數權利之建
    議，心生不滿，方進而侵害上訴人；被上訴人所辯其係在教
    訓不孝之上訴人云云，未合於真實，也至為顯明。
七、按因故意不法侵害他人之權利者，負損害賠償責任；又不法
    侵害他人之身體，被害人雖非財產上之損害，亦得請求賠償
    相當之金額；民法第184條第1項前段、第195條第1項前段分
    別定有明文。查被上訴人不法侵害上訴人身體，致上訴人臉
    部受有多處瘀青，且被上訴人復對上訴人進行恐嚇之不法侵
    害，俱業如前述，從而上訴人請求被上訴人給付精神慰撫金
    ，於法即屬有據。本院審酌上訴人為高職畢業、任機器操作
    員領班職務、月入約為6 萬2 千元、名下有房地乙幢，另被
    上訴人為初中肄業、擔任醫療看護工作、薪資收入約為每月
    2 萬元、名下有420 萬元之基金投資等節；再佐諸兩造為兄
    弟關係，遇有糾紛、爭執，本非無理性溝通解決之可能，被
    上訴人卻捨此不由，貿然對上訴人施以傷害、恐嚇，而絲毫
    未顧念兩造情誼與上訴人之人格，及本件事發之經過與上訴
    人因此所受身體傷害與心理畏懼等程度；末衡以被上訴人迄
    至本院審理中，猶飾詞否認有恐嚇行為，且一再惡意空言指
    責上訴人有違孝道，以作為自己不法侵害行為之託辭，而顯
    然欠缺悔意等一切情狀，認上訴人在受傷害、恐嚇2 方面，
    所各得請求之精神慰撫金，分別以2 萬元、10萬元較為適當
    ，則經扣除原審各已准許之2 萬元、3 萬元金額後，上訴人
    就遭受恐嚇部分，應得再請求7 萬元。
八、又按遲延之債務，以支付金錢為標的者，債權人得請求依法
    定利率計算之遲延利息；應付利息之債務，其利率未經約定
    ，亦無法律可據者，週年利率為5%；民法第223 條第1 項、
    第203 條固亦分別定明。惟在債之給付無確定期限之情形，
    債務人須經債權人之催告猶未給付，方自受催告時起，負遲
    延責任，民法第229 第2 項前段也已規定明確。查本件為侵
    權行為之債，性質上本無從預先約定給付之期限，揆諸首揭
    法文規定之意旨，被上訴人應自收受上訴人起訴狀繕本之日
    亦即93年11月25日起，始負遲延責任，而須加計以週年利率
    5%計算之遲延利息至明。
九、綜上所述，上訴人因被上訴人所為之傷害、恐嚇等不法侵害
    ，本得分別請求2 萬元、10萬元之精神慰撫金，惟原審就恐
    嚇部分僅判准3 萬元之請求，是以上訴人本於民法第184 條
    第1 項前段、第195 條第1 項前段之規定，請求被上訴人再
    給付之金額，在7 萬元及自93年11月25日起至清償日止，按
    週年利率5%計算利息之範圍內，為有理由，應予准許；逾此
    部分之請求，即無理由，應予駁回。原審就上開應准許部分
    ，為上訴人敗訴之判決，尚有未洽，上訴意旨指摘原判決不
    當，求予廢棄改判，為有理由，爰由本院予以廢棄，並改判
    如主文第二項所示。至上訴人之請求不應准許之部分，原審
    為上訴人敗訴之判決，並無違誤，上訴意旨指摘原判決不當
    ，求予廢棄，為無理由，應予駁回。
十、據上論結，本件上訴一部為有理由，一部為無理由，依民事
    訴訟法第436 條之1第3項、第450 條、第449條第1項、第79
    條，判決如主文。
中　　華　　民　　國　　94　　年　　8 　　月　　12　　日
                        民事鳳山分庭
                            審判長法　官　王伯文
                                  法　官　李代昌
                                  法　官　莊珮吟
正本係照原本作成。
本判決不得上訴。
中　　華　　民　　國　　94　　年　　8 　　月　　12　　日
                                  書記官　吳建德
